臺灣彰化地方法院民事判決　95年度家訴字第68號
原　　　告　乙○○
　　　　　　　　　　　　2弄9.
訴訟代理人　陳中堅律師
被　　　告　子○○○
　　　　　　　　　　　　號
　　　　　　庚○○
　　　　　　己○○
　　　　　　戊○○
　　　　　　癸○○
　　　　　　　　　　　　弄5號.
　　　　　　甲○○○
　　　　　　壬○○
　　　　　　　　　　　　8號
　　　　　　丑○○○
　　　　　　　　　　　　10號.
兼上四人之　丁○○
訴訟代理人
被　　　告　丙○○
　　　　　　辛○○
　　　　　　寅○○○
　　　　　　　　　　　　號
上列當事人間請求分割遺產事件，本院於民國96年05月03日言詞
辯論終結，判決如下：
    主  文
兩造共同繼承如附表編號一至編號七所示之遺產准予分割。其分
割方法如下：附表編號一至編號六所示之土地由原告乙○○及被
告丁○○、甲○○○、丑○○○、子○○○、癸○○、丙○○、
壬○○、辛○○、寅○○○按應繼分各十一分之一之比例；被告
庚○○、己○○、戊○○按應繼分各三十三分之一之比例，保持
分別共有。如附表編號七所示債務由被告庚○○、己○○、戊○○按應繼分各三十三分之一之比例分擔新台幣三萬四千八百三十
四元；原告乙○○及被告丁○○、甲○○○、丑○○○、子○○○、癸○○、丙○○、壬○○、辛○○、寅○○○按應繼分各十
一分之一之比例各分擔新台幣十萬零四千五百零三點五元。
訴訟費用由原告及被告丁○○、甲○○○、丑○○○、子○○○
、癸○○、丙○○、壬○○、辛○○、寅○○○各負擔十一分之
一即新台幣一千二百六十元；被告庚○○、己○○、戊○○各負
擔三十三分之一即新台幣四百二十元
      事實及理由
一、被告庚○○、己○○、戊○○、壬○○、辛○○、蕭吳翠等
    人未於言詞辯論期日到場，亦核無民事訴訟法第386條各款
    所列情形，爰依原告之聲請，由其一造辯論而為判決。
二、原告方面：
  （一）聲明：(1)准就被繼承人吳油如附表所示遺產按原告及被
        告丁○○、甲○○○、丑○○○、子○○○、癸○○、
        丙○○、壬○○、辛○○、寅○○○應有部分各十一分
        之一；被告庚○○、己○○、戊○○應有部分各三十三
        分之一予以分割；(2)訴訟費用由被告負擔。
  （二）陳述：原告之父於民國86年1月間死亡，遺有如附表所
        示之遺產，因兩造長期無法達成協議，只得於95年10月
        23日辦理公同共有繼承登記。被繼承人原有一筆新台幣
        三百萬元之債務，部分是被告丁○○去代償。因其中繼
        承人不願辦理登記，才會請求分割遺產。請求解除公同
        共有成為分別共有。被告丁○○確有代償，應屬於遺產
        債務，其中一個人先代償，其他繼承人依照應繼份比例
        負擔，請被告丁○○提出代償單據，並依應有部分比例
        分擔。
按繼承人得隨時請求分割遺產，民法第1164 條
        前段定有明文。本件兩造既無法協議分割遺產，爰依前
        述規定請求判如聲明所示。並檢附土地登記謄本、親屬
        繼承系統表、全體繼承人之各應繼承部分或其他共有人
        之應有部分表、繼承人之戶籍謄本。
三、被告方面：
  （一）被告庚○○、己○○、戊○○、壬○○、辛○○、寅○○○等人未於言詞辯論期日到場，亦未提出任何書狀，
        作何聲明或陳述。
  （二）被告丁○○、丑○○○、子○○○、丙○○等人表示對
        本件有如附表所示之遺產，且以分別共有之分割方案，
        沒有意見。被告丑○○○、子○○○、丙○○對被告丁○○代償收據共0000000元，沒有意見，希望依應有部
        分分擔。
  （三）另被告丁○○陳稱：伊先清償被繼承人之債務，之前以
        農地向農會貸款三百萬元，伊找農會解決，後來有一筆
        土地先被法院拍賣，還不足一百一十多萬，之後伊將不
        足部分，代為清償，現在沒有其他債務。伊代償被繼承
        人剩餘債務共0000000元，請求全部繼承人依應有部分
        分擔。
四、本院得心證之理由：
   （一）查本件被繼承人吳油於民國85年03月16日死亡，由子
         女繼承即原告乙○○及被告庚○○、己○○、戊○○
         （上三人代位繼承其父吳伯津《於民國81年10月18日
         死亡》）、丁○○、甲○○○、丑○○○、子○○○
         、癸○○（代位繼承其母吳翠卿《於民國82年05月11
         日死亡》）、丙○○、壬○○、辛○○、寅○○○，
         並留有遺產如附表所示之土地及債務，其中債務
         1,149,537元，由繼承人即被告丁○○代為全部清償等
         情，為原告及丁○○、丑○○○、子○○○、丙○○
         等人所不爭執，並有被繼承人除戶謄本、親屬繼承系
         統表、繼承人全部之戶籍謄本、財政部臺灣省中區國
         稅局財產歸屬資料清單暨土地登記謄本等件在卷可按
         ，可認為真實，故原告乙○○及被告丁○○、王吳翠
         美、丑○○○、子○○○、癸○○、丙○○、壬○○
         、辛○○、寅○○○應有部分各十一分之一；被告吳
         哲輝、己○○、戊○○應有部分各三十三分之一。次
         查，被告辯稱：被繼承人積欠彰化縣埔心鄉農會之債
         務三百萬元，經法院拍賣被繼承人其中一筆土地清償
         ，尚有不足一百多萬元，其後再由伊代為清償完畢，
         共支付1,149,537元一節，為原告及被告丑○○○、洪
         吳翠華、丙○○等人所不爭執，亦有被告丁○○提出
         之第一商業銀行匯款申請書回條影本在卷為憑，堪認
         屬實。又查，上開債務1,149,537元部分，原告及被告
         丁○○、丑○○○、子○○○、丙○○等人均於本院
         表示願以應繼分之比例分擔，不要拍賣如附表所示之
         土地等語，有本院言詞辯論筆錄在卷可參。本件繼承
         人有13人，上開債務數額尚非龐大，繼承人尚非無法
         承擔，且基於繼承人分割意願之尊重，故本院認為由
         兩造繼承人依應繼分比例分擔，非無可採。
   （二）按分割共有物，以消滅共有關係為目的。法院裁判分
         割共有土地時，除因土地內部分土地之使用目的不能
         分割或部分共有人仍願維持其共有關係，應就該部分
         土地不予分割或准該部分共有人成立新共有關係外，
         應將地分配於各共有人單獨所有，最高法院69年台上
         字第1831號著有判例。次按遺產分割係以遺產為一體
         ，整個的為分割，而非以遺產中個個財產之分割為對
         象，最高法院88年度台上字第2837號判決可資參照。
         查原告為繼承人，其依民法第1164條之規定請求分割
         如附表所示之遺產，於法尚無不合，應予准許。又本
         件分割方法如下：考量兩造均為兄弟姊妹或姪子女關
         係，且如附表編號二至六所示之土地，尚有其他共有
         人，參以原告及被告丁○○、丑○○○、子○○○、
         丙○○等人於本院亦表示分割為分別共有狀態等語，
         是以被繼承人如附表所示編號一至編號六之遺產土地
         ，由原告及被告丁○○、甲○○○、丑○○○、洪吳
         翠華、癸○○、丙○○、壬○○、辛○○、寅○○○
         應繼分各十一分之一之比例；被告庚○○、己○○、
         戊○○應繼分各三十三分之一之比例，分割為分別共
         有。另被繼承人上開債務1,149,537元部分，原告及被
         告丁○○、丑○○○、子○○○、丙○○等人均於本
         院表示願以應繼分之比例分擔，不要拍賣如附表所示
         之土地等語，有本院言詞辯論筆錄在卷可參，本件繼
         承人有13人，上開債務數額尚非龐大，繼承人尚非無
         法承擔，且基於繼承人分割意願之尊重，故本院認為
         由兩造繼承人依應繼分比例分擔，非無可採，是以被
         告庚○○、己○○、戊○○三人各應分擔新台幣
         34,834元（0000000/33=34834.33）；原告乙○○及被
         告丁○○、甲○○○、丑○○○、子○○○、癸○○
         、丙○○、壬○○、辛○○、寅○○○各應分擔新台
         幣104,503.5元（0000000/11=104503.36)。
  （三）又分割遺產之訴係必要共同訴訟，原、被告之間本可互
        換地位，且兩造均蒙其利，是本院認本件之訴訟費用應
        由兩造依其應繼分之比例負擔訴訟費用，較為公允，併
        此敘明。
四、訴訟費用負擔之依據：民事訴訟法第80條之1、第85條第1項
    。
中　　華　　民　　國　　96　　年　　5　　月　　17　　日
                  家事法庭      法　官　張德寬
以上正本係照原本作成
如對本判決上訴應於判決送達後20日向本院提出上訴狀 (須提出
繕本)
中　　華　　民　　國　　96　　年　　5　　月　　17　　日
                                書記官  謝志鑫
附表一：遺產全部
一、彰化縣埔心鄉○○段1069地號土地，地目：田，面積7102平
    方公尺，權利範圍全部
二、彰化縣埔心鄉○○段81地號土地，地目：建，面積1415.2平
    方公尺，權利範圍1/3
三、彰化縣埔心鄉○○段91地號土地，地目：建，面積1255.95
    平方公尺，權利範圍1/3
四、彰化縣埔心鄉○○段98地號土地，地目：田，面積461.05平
    方公尺，權利範圍1/3
五、彰化縣埔心鄉○○段79地號土地，地目：旱，面積607.66平
    方公尺，權利範圍1/3
六、彰化縣埔心鄉○○段97地號土地，地目：養，面積539.49平
    方公尺，權利範圍1/3
七、債務：繼承人即被告丁○○代清償被繼承人向彰化縣埔心鄉
    農會貸款債務（含清償之必要費用）共新台幣1,149,537元
    。
